【裁判字號】    97,交上訴,152
【裁判日期】    980331
【裁判案由】    公共危險等
【裁判全文】
臺灣高等法院刑事判決               97年度交上訴字第152號
上  訴  人  臺灣臺北地方法院檢察署檢察官
被      告  甲○○
上列上訴人因被告公共危險等案件，不服臺灣臺北地方法院97年
度交訴字第53號，中華民國97年8月29日第一審判決（起訴案號
：臺灣臺北地方法院檢察署96年度偵字第19822號），提起上訴
，本院判決如下
    主  文
上訴駁回。
    理  由
一、公訴意旨略以：被告甲○○於民國（下同）96年7月14日上
    午5時許，騎乘車牌號碼LM9-010號重型機車，沿臺北市萬華
    區○○○路由北往南行駛至武昌街2段交岔口時，本應注意
    遵守交通號誌，竟疏於注意及此，貿然闖越紅燈，致撞擊沿
    武昌街2段由東向西行駛之乙○○所騎乘車牌號碼N86-073號
    重機車，致乙○○人車倒地，並因而受有頭部外傷、顱底骨
    折併氣腦、臉部挫傷等傷害；惟被告甲○○明知因其過失行
    為至乙○○受有上開傷害，竟未停車處理反而逃逸，嗣後方
    目擊之機車騎士記下車號後轉告乙○○報警處理，始悉上情
    ，因認被告甲○○涉犯刑法第284條第1項前段過失傷害及第
    185條之4肇事逃逸罪嫌。
二、按犯罪事實應依證據認定之，無證據不得認定犯罪事實；無
    證據能力、未經合法調查之證據，不得作為判斷之依據；不
    能證明被告犯罪或其行為不罰者，應諭知無罪之判決，刑事
    訴訟法第154條第2項、第155條第2項、第301條第1項分別定
    有明文。次按認定不利於被告之事實，須依積極證據，苟積
    極證據不足為不利於被告事實之認定時，即應為有利被告之
    認定，更不必有何有利之證據; 又事實之認定，應憑證據，
    如未能發現相當證據，或證據不足以證明，自不能以推測或
    擬制之方法，為裁判基礎; 再認定犯罪事實，所憑之證據，
    雖不以直接證據為限，間接證據亦包括在內，然無論直接或
    間接證據，其為訴訟上之證明，須於通常一般之人均不致於
    有所懷疑，而得確信其為真實之程度者，始得據之為有罪之
    認定，倘其證明尚未達到此一程度，而有合理性懷疑之存在
    時，即無從為有罪之認定，最高法院30年上字第816號、40
    年臺上字第86號、76年臺上字第4986號判例均同此見解。
三、公訴人認被告甲○○涉犯刑法第284條第1項前段過失傷害及
    第185條之4肇事逃逸罪嫌，無非以被告甲○○於偵查中之供
    述、證人即被害人乙○○之證述、道路交通事故現場圖、交
    通事故調查紀錄表、補充資料表、談話紀錄表、照片12張、
    臺北市立聯合醫院和平院區診斷證明書等為其主要論據。
四、訊據被告甲○○固坦承於上揭時、地騎乘車牌號碼LM9-010
    號重型機車，沿臺北市萬華區○○○路由北往南行駛至武昌
    街2段交岔口之事實，然堅詞否認有何過失傷害及肇事逃逸
    等犯行，辯稱：其騎機車經過環河南路、武昌街口時，並未
    闖紅燈，見乙○○已倒臥地上，其立即停車、下車，扶起乙
    ○○至路旁，問乙○○傷勢如何，後見乙○○無大礙，再騎
    機車離去，惟不到30公尺，被另一機車騎士攔下，遭問及是
    否為肇事之人，其答稱不是即離開現場等語。
五、經查：
  (一)被告甲○○確有於96年7月14日上午5時許，騎乘車牌號碼
      LM9-010號重型機車，沿臺北市萬華區○○○路由北往南
      行駛至武昌街2段交岔口等情，業經被告於偵審中迭次陳
      明。另告訴人乙○○騎乘車牌號碼N86-073號重機車，沿
      武昌街2段由東向西行駛，在環河南路、武昌街口因交通
      事故致人車倒地並因而受有頭部外傷、顱底骨折併氣腦、
      臉部挫傷等傷害，有證人乙○○之證言、道路交通事故現
      場圖、交通事故調查紀錄表、補充資料表、談話紀錄表、
      現場照片12張、臺北市立聯合醫院和平院區診斷證明書等
      在卷可稽。
  (二)又告訴人乙○○業於原審證述，伊倒在地上時，並無看到
      被告在旁邊牽車。其所知之機車車牌號碼並非由其記下；
      對撞伊之機車係屬何品牌、何種顏色等均無印象（見原審
      卷第43頁），顯見告訴人對肇事者及本案交通事故發生之
      情形均毫無所悉。至告訴人乙○○固指訴，將伊扶起至路
      邊之人，看到被告在扶自己之機車，後來追及被告並問被
      告是否撞伊，且記下被告所騎機車車牌號碼，再告知伊；
      伊確定被告並非扶起伊至路邊休息者云云。然查，證人乙
      ○○申告交通事故發生之情形，均係在轉述，扶伊起來至
      路邊者，曾告知其有追及被告，並詢問被告是否撞倒證人
      ，嗣又提供被告之車牌號等語。則上開扶起證人者，既追
      問被告是否撞倒證人，顯見該人並未親眼目睹被告確有撞
      倒證人乙○○，自非本案之原始證人。另縱該扶起證人者
      ，確有親眼目賭本案交通事故發生之情形，惟前開證人乙
      ○○之指供，係屬證人在審判期日，轉述原始證人在審判
      期日外之陳述，亦為傳聞證據，無證據能力。是本案並無
      任何積極證據證明被告有撞傷證人乙○○之犯行。又證人
      乙○○所稱扶他起來至路邊者並非被告乙節，非惟與被告
      所述歧異，復無確據以實其說，自不得遽謂被告為肇事之
      人。
  (三)再者，原審依被告聲請，調閱環河南路、武昌街口之路口
      監視器有無拍攝到肇事畫面，經台北市政府警察局萬華分
      局於97年7月4日以北市警萬分交字第09731837000號函覆
      ，該路口並未設置監視器故無法提供監視畫面，是亦無法
      證明被告究否為肇事之人。是以就被告是否有肇事之過失
      傷害犯行，已無其他積極證據足資審酌。
  (四)從而，就起訴書所指被告涉犯過失傷害及肇事逃逸罪，並
      無其他積極證據足以證明被告有過失傷害之肇事行為，暨
      逃逸行為。
六、綜上所述，公訴人所提之積極證據均不足為不利於被告之認
    定，難僅憑公訴人所提出之上開證據，而認被告涉犯公訴人
    所指訴之犯行。此外，復查無其他積極證據，可證被告有為
    本件被訴之各罪情事，依前開說明，不能證明被告犯罪，自
    應為被告甲○○無罪之判決。
七、原審以不能證明被告甲○○犯罪而為無罪之諭知，經核並無
    不合。檢察官上訴意旨略謂，(一)證人被害人乙○○於偵審中
    均證述，發生事故時，有三位路人扶起伊，其中一位看到被
    告扶起自己之機車欲騎走，即詢問被告是否撞到人，並記下
    被告之車牌號碼，告知證人等語。然被告於偵查中，先辯稱
    機車借予同事，後改稱有去扶證人，辯解前後不一，被告辯
    詞是否可採，要非無疑。(二)若被告非為肇事之人，則路人何
    需記下被告之車牌並告知證人乙○○，況車牌號碼LM9-010
    號重型機車確由被告所騎乘，益徵被告為本案之行為人等情
    ，指摘原判決不當，請求撤銷改判云云。惟(一)被告已於原審
    既本院說明，其曾將機車借予同事，是以檢方訊問時，即想
    是否為同事撞到人，故有前開答辯；嗣後始發覺該日係自己
    騎車，方才更正說詞等語（見原審卷第45頁、本院卷第13頁
    背面）。又被告並無自證無罪義務，本案並無任何積極證據
    證明被告有撞傷證人乙○○暨逃逸之犯行，是不得以被告前
    後辯詞不一，即推論被告有犯罪行為。(二)上開扶起證人者，
    既追問被告是否撞倒證人，顯見該人並未親眼目睹被告確有
    撞倒證人乙○○，自非本案之原始證人，業如前述，且被害
    人迄不能提出該人之年籍住址，以供本院查證，自不得以其
    單方陳述路人記下被告車牌並轉告，即謂被告有過失傷害暨
    逃逸之行為。綜上，檢察官上訴為無理由，應予駁回。
據上論斷，應依刑事訴訟法第368條，判決如主文。
本案經檢察官黃全祿到庭執行職務。
中    華    民    國    98    年    3     月    31    日
                  刑事第二十庭  審判長法  官  楊貴雄
                                      法  官  鄧振球
                                      法  官  林銓正
以上正本證明與原本無異。
肇事逃逸罪部份如不服本判決，應於收受送達後10日內向本院提
出上訴書狀，其未敘述上訴之理由者並得於提起上訴後10日內向
本院補提理由書（均須按他造當事人之人數附繕本）「切勿逕送
上級法院」。
過失傷害罪部份不得上訴。
                                      書記官  邵淑津
中    華    民    國    98    年    4     月    1     日


司法院資訊處製作；財團法人民間司法改革基金會備份。
